臺灣高等法院臺中分院刑事判決　　　 94年度交上易字第877號
上　訴　人　臺灣南投地方法院檢察署檢察官
上　訴　人
即　被　告　乙○○
上列上訴人因過失致死等案件，不服臺灣南投地方法院94年度交
易字第39號中華民國94年6月1日第一審判決（起訴案號：臺灣南
投地方法院檢察署94年度偵字第1067號），提起上訴，本院判決
如下：
    主  文
原判決撤銷。
乙○○因過失致人於死，處拘役伍拾日，如易科罰金，以參佰元
折算壹日。
    事  實
一、乙○○於民國 (下同)93 年12月29日12時10分許，駕駛車牌
    號碼RC─5962號自小貨車沿南投縣南投市○○○路由西向東
    方向行駛至南崗三路口時，理應注意車前狀況，隨時採取必
    要之安全措施，依當時天候晴、路面乾燥、無缺陷、道路無
    障礙物、視距良好，並無不能注意之情事，竟疏未注意，於
    上開路口成功一路之交通號誌轉為綠燈時，即駛入上開路口
    ，見丙○○騎乘車牌號碼NVV─918號重型機車附載張陳小華
    沿南崗三路由北往南方向駛至上開路口未注意燈號已變為紅
    燈仍繼續直行時，竟未立即將RC─5962號自小貨車煞停，繼
    續行駛，致RC─5962號自小貨車左前端與丙○○所騎乘之機
    車發生碰撞，丙○○與張陳小華因而人車倒地，丙○○因之
    受有左鎖骨骨折及多處挫傷等傷害，張陳小華則受有頭部外
    傷併顱內出血、雙腳大腿嚴重挫傷及血腫、右大腿及腳跟、
    腳趾穿透傷及多處器官衰竭等傷害，經送醫救治後，延至93
    年12月31日8時21 分許宣告不治死亡。乙○○於肇事後，未
    經有偵查權限之機關或公務員發覺前，向前來現場處理之警
    員坦承肇事自首並接受裁判。
二、案經乙○○自首、丙○○告訴及臺灣南投地方法院檢察署檢
    察官相驗後自動檢舉偵查起訴。
    理  由
一、訊據被告乙○○固不否認有於上開時、地與告訴人丙○○所
    騎乘之機車發生碰撞，致丙○○、陳小華受傷，陳小華並因
    而不治死亡之事實，惟矢口否認有何過失致人於死及過失傷
    害犯行，辯稱：伊遵守交通規則於綠燈時才行駛，起步時還
    有二部機車闖紅燈，是告訴人騎車闖紅燈自己跌倒，伊並沒
    有過失云云。經查：
  被告於警局初訊時供稱：丙○○駕駛之NVV─918號機車與我
    駕駛之RC─5962號自小貨車左前車頭發生側撞等語，於原審
    審理中供稱：我的車速大約只有十公里，丙○○的機車是撞
    到RC─5962號自小貨車保險桿的左前角等語，並有南投縣政
    府警察局道路交通事故調查報告表、談話紀錄表、道路交通
    事故現場圖、法醫參考病歷摘要、台灣南投地方法院檢察署
    相驗屍體證明書、驗斷書、南基醫院診斷證明書各一份及現
    場照片六張在卷可稽。
  本件被告於警訊時供稱：我在燈號變為綠燈後方啟動行駛，
    係丙○○闖紅燈才會肇事等語，於偵查中供稱：丙○○機車
    之前方確有機車，但該二、三輛機車通過路口時已是紅燈等
    語，於原審時供稱：我等到綠燈還等了一下才起動，車速大
    約十公里，丙○○闖紅燈等語，核與卷附道路交通事故調查
    報告表及現場圖所載被告行向係綠燈相符，另告訴人之子張
    中和於偵查中亦陳述：對被告上述偵查中所言沒有意見等語
    。告訴人丙○○於肇事後在九十三年十二月二十九日警訊時
    陳稱：我騎機車通過停止線時由綠燈變紅燈等語，於同月三
    十一日警訊時陳述：我當時騎機車載配偶張陳小華，自南投
    市○○○路由北向南行駛，至成功一路交叉口，看到前方同
    向二部機車仍繼續通過該路口，我也跟著通過，當時南崗三
    路往南方向是黃燈，我機車進入路口時變紅燈等語，於本院
    陳述：我看到閃黃燈時，已在路中間，我的速度約三、四十
    公里等語，先後所述不一，本院參酌卷附南投縣政府警察局
    函覆之肇事當天肇事路口之號誌週期表顯示，南崗三路行向
    綠燈一一五秒、黃燈五秒、全紅二秒、紅燈四十秒，成功一
    路紅燈一二○秒、綠燈三十五秒、黃燈三秒、全紅二秒，於
    二路口之燈號變換時有二秒時間為南崗三路及成功一路燈號
    均為全紅，以淨化路口內車輛，苟如告訴人丙○○所述見到
    閃黃燈時已在路中間，而其行駛之南崗三路黃燈有五秒，以
    告訴人所述之時速三、四十公里，於南崗三路之燈號變為全
    紅時，告訴人早已通過四十公尺之路口 (自告訴人行向之斑
    馬線至路口另一方斑馬線之距離，見卷附道路交通事故現場
    圖所示 )，堪認告訴人丙○○所述見到閃黃燈時已在路中間
    不實，應係告訴人闖紅燈較符事實。
  按汽車行駛時，駕駛人應注意車前狀況，並隨時採取必要之
    安全措施，道路交通安全規則第94條第3 項定有明文。又警
    察作放行手勢為其指揮交通之一種手段，途中有無發生危險
    之可能，仍應由行車之駕駛者為充分之注意，自難以一經警
    察作放行之手勢，即可不負注意之責任 (最高法院二十四年
    台上字第一六九六號判例參照)，被告行駛之成功一路燈號
    雖為綠燈，然被告仍應注意車前狀況，隨時採取必要之安全
    措施，以避免危險之發生，依卷附道路交通事故調查報告表
    所載，當時天候晴、路面乾燥、無缺陷、道路無障礙物、視
    距良好，顯見並無不能注意之情事，被告且供承在告訴人丙
    ○○之前已有二部機車闖紅燈通過 (見被告偵查中所述)，
    見丙○○之機車闖紅燈通過時竟未煞停 (見被告上訴狀所述
    )，致RC─5962號自小貨車左前側與告訴人丙○○所騎之NVV
    ─918 號機車碰撞，致告訴人丙○○及被害人張陳小華因而
    人車倒地，丙○○受有左鎖骨骨折及多處挫傷之傷害，張陳
    小華受有頭部外傷併顱內出血等傷害送醫後延至九十三年十
    二月三十一日上午八時二十一分許不治死亡，被告之行為自
    有過失，其過失與告訴人丙○○之受傷及被害人張陳小華之
    死亡間，顯有相當因果關係。雖告訴人丙○○闖紅燈亦有過
    失，然此並無礙被告過失行為之認定。綜上所述，本件事證
    明確，被告所辯顯係脫卸之詞，不足採信，其犯行應堪認定
    。
二、按被告乙○○係以務農為生，其雖駕駛自小貨車，尚難認係
    屬業務或業務之附隨行為。核被告乙○○所為，係犯刑法第
    276條第1項之過失致死罪及同法第284條第1項之過失傷害罪
    。被告以一過失行為，觸犯上開二罪名，為想像競合犯，依
    刑法第55條規定，從一重之過失致死罪處斷。被告於肇事後
    ，留於現場向到場處理之警員坦承肇事，自首而接受裁判，
    有南投縣政府警察局道路交通事故肇事人自首情形紀錄表一
    紙附卷可憑，應依刑法第62條前段規定減輕其刑。原審予以
    論罪科刑固非無見，惟查告訴人丙○○係闖紅燈，原審誤認
    告訴人丙○○係在黃燈時駛越南崗三路與成功一路交岔口，
    尚有未洽，被告上訴否認犯罪及檢察官據告訴人之聲請以原
    審量刑過輕為由上訴雖均無理由，然原審判決既有如上未當
    之處，應由本院將其撤銷改判，爰審酌告訴人丙○○亦有過
    失，被告過失雖輕微，然致告訴人受傷、張陳小華死亡，所
    生危害甚鉅，迄未與告訴人達成民事和解等一切情狀，量處
    如主文第二項所示之刑，並諭知易科罰金之折算標準。至告
    訴人丙○○騎乘機車疏未注意交通號誌，闖紅燈通行，與被
    告所駕駛之自小貨車發生碰撞，致張陳小華死亡，涉犯過失
    致死罪嫌部分，應由檢察官另行偵辦，併予敘明。
三、據上論斷，應依刑事訴訟法第三百六十九條第一項前段、第
    三百六十四條、第二百九十九條第一項前段、刑法第二百七
    十六條第一項、第二百八十四條第一項前段、第五十五條、
    第六十二條前段、第四十一條第一項前段、罰金罰鍰提高標
    準條例第一條前段、第二條，判決如主文。
本案經檢察官甲○○到庭執行職務。
中　　華　　民　　國　　94　　年　　12 　月　  9    　日
            刑事第九庭  審判長法  官  陳  筱  珮
                              法  官  張  國  忠
                              法  官  康  應　龍
上列正本證明與原本無異。
不得上訴。
                              書記官  姚  錫  鈞
中　　華　　民　　國　　94　　年　　12　月　  13  　　日
                                                    　Ａ
